【裁判字號】    89,上易,1710
【裁判日期】    890731
【裁判案由】    贓物
【裁判全文】
臺灣高等法院刑事判決                          八十九年度上易字第一七一號
    上  訴  人  臺灣板橋地方法院檢察署檢察官
    上  訴  人
    即  被  告  乙○○
    選任辯護人  王朝陽
    被      告  丙○○
右上訴人因贓物案件，不服臺灣板橋地方法院八十八年度易字第三九一三號，中華民
國八十九年三月九日第一審判決（起訴案號：臺灣板橋地方法院檢察署八十八年度偵
字第八四三六號）提起上訴，本院判決如左：
    主  文
原判決關於乙○○部分撤銷。
乙○○寄藏贓物，處有期徒刑柒月。
其他上訴駁回。
    事  實
一、乙○○於民國八十七年間因贓物案件，經臺灣臺北地方法院判處有期徒刑四月，
    緩刑三年確定，於緩刑期間內，仍不知警惕，於八十八年二月十二日，在台北縣
    板橋市○○○街七十五號其經營之機車修理店內，明知由不詳姓名人陸續騎來交
    與伊改裝之未懸掛車牌機車三輛，係來源不明之贓物，竟仍予以受寄，且為上開
    三輛機車懸掛他車車牌而為之隱藏。嗣於八十八年四月二日下午四時三十分許，
    在上址為警當場查獲。
二、案經台北縣警察局板橋分局報請台灣板橋地方法院檢察署檢察官偵查起訴。
    理  由
一、訊據上訴人即被告乙○○矢口否認有寄藏贓物犯行，辯稱：上開三輛機車係丙○
    ○騎來交予伊修理引擎，惟因丙○○在服兵役而未指示如何處理，所以伊拆卸引
    擎後一直擺在店門口，又為防止被拾荒者撿走，丙○○請伊為上開三輛機車懸掛
    車牌，伊並不知上開三輛機車係贓車云云。惟查：
  (一)上開三輛機車原車牌為ＬＬＭ－二六二號、ＬＰＥ－五一六號、ＫＦＤ－三三號
    ，分係王景田、楊政霖、李坤所有，於八十八年二月十二日四時許、同日七時許
    、同日八時許，在台北縣樹林市○○路○段二四九巷二一號前、同市○○路○段
    、同市○○街七四之一號前分別遭竊之事實，業據證人王景泓、甲○○○、楊政
    融於警訊時證述綦詳，且有贓物認領保管單、車輛竊盜個別查詢報表各三紙附卷
    可稽，是上開三輛機車為他人失竊之贓物，洵無疑義。
  (二)被告乙○○雖矢口否認就上開三輛機車有贓物之認識，惟查，上開ＬＬＭ－二六
    二號、ＬＰＥ－五一六號、ＫＦＤ－三三號機車，分係一九九八、一九九八、一
    九九七年份，有上開車輛竊盜個別查詢報表三紙為憑，是上開三輛機車於八十八
    年二月遭竊時均甚新穎，被告乙○○受寄無車牌之嶄新機車三輛，拆卸引擎並改
    懸他車車牌後，藏放於店內幾達二個月之久，其辯稱不知上開三輛機車係贓車，
    其孰能信？再參以本院囑託法務部調查局對被告乙○○進行測謊結果，被告乙○
    ○稱其未收贓，經測試呈情緒波動之反應，應係說謊，有該局八十九年一月二十
    一日（八九）陸（三）字第八八０九二二０七號鑑驗通知書一紙在卷可按，益徵
    被告乙○○就上開三輛機車顯有贓物之認識。
  (三)被告乙○○雖一再稱係被告丙○○騎乘而來云云，惟經本院查明，上開機車並不
    能證明係被告丙○○所交付，詳如後述外，被告丙○○在案發時即將服兵役，被
    告乙○○將上開機車置於車行內，且已經將引擎拆下，而服兵役之時間甚長，近
    二年之久，被告乙○○豈有將機車放置等待二年之可能，是被告乙○○所言係被
    告丙○○交付上開機車云云亦難於採信。另被告乙○○於本院提出修車之估價單
    及保管單，用以證明其確係要修理該等機車云云，惟查，被告乙○○所提出之修
    理估價單係其車行自己所評估之單據，而表彰訂貨之保管單亦係其向其他材料商
    訂貨之單據，而其所購買之材料亦為機車材料，可供其他機車使用，既不能證明
    被告乙○○所寄藏機車之來源，亦無法作為被告乙○○不知為贓物之證明文件。
    又被告乙○○以失竊機車之失竊地點與被告丙○○之居住處所相近，椄係被告丙
    ○○所竊取云云，惟此係被告乙○○推測之詞，不能逕採為有罪判決之證據，附
    此敘明。
  (四)綜上各節以觀，被告乙○○上開辯解，顯係卸責之詞，委無足採，其犯行堪以認
    定。
二、核被告乙○○所為，係犯刑法第三百四十九條第二項之寄藏贓物罪。
三、公訴意旨略以：被告丙○○於八十八年二月間，在不詳處所，明知ＬＬＭ－二六
    二號、ＫＦＤ－六三三號、ＬＰＥ－五一六號三輛機車，係來路不明之贓車，竟
    仍加以收受，再委請知情之乙○○修理寄藏，因認被告丙○○涉犯刑法第三百四
    十九條第一項之收受贓物罪嫌。
四、按犯罪事實，應依證據認定之，無證據不得推定其犯罪事實。又不能證明被告犯
    罪者，應諭知無罪之判決，刑事訴訟法第一百五十四條、第三百零一條第一項分
    別定有明文。又按在訴訟上用以證明事實之證據，須於通常一般之人均不致於有
    所懷疑，而得確信其為真實之程度者，始得據以為有罪之認定，倘其證明尚未達
    到此一程度，而有合理之懷疑性存在，致使無從為有罪之確信時，即應為無罪之
    判決（最高法院七十六年台上字第四九八六號判例意旨參照）。公訴人認被告丙
    ○○涉犯贓物罪，無非以同案被告乙○○指稱上開三輛機車係被告丙○○所交修
    ，及證人廖碩政之證述，且被告丙○○否認有竊盜犯行，為其論據。惟查：
  (一)被告丙○○自始即否認有自其他人收受後並交付上開三輛機車係其交予乙○○之
    事實，且稱：當時伊因叔公過世，伊人在南投，不在北部，並未見過該三輛機車
    等語。而被告丙○○之父簡鴻錫於原審證稱：伊叔叔二月十日去世，伊十一日載
    被告及另一個小孩回去，迄大年初四才回台北；另被告丙○○之叔簡丁正於原審
    證稱：伊叔叔去世辦喪事，被告都沒有離開，被告在二月十一日有回南投，住八
    、九天等語（見原審三六至三八頁），此外並有證人簡丁正所提其父簡添福所提
    死亡證明書一紙在卷可稽（見原審卷四三頁），由以上證人之證言可證，被告於
    案發時間，其人確實在南投魚池鄉，並非在台北縣。
  (二)雖證人廖碩政於檢察官偵查中證稱：簡某同一天騎三台車來，二小時內，我當時
    在店內修車等語（見偵查卷五二頁），另證人黃益輝於原審證稱：在週年過年前
    幾天晚上，丙○○陸續騎過來的等語（見原審卷四０頁），均聲稱見被告丙○○
    騎乘上開機車至被告乙○○之機車行，惟證人廖碩政於偵查中未經具結，其證言
    較無擔保，且證人與被告乙○○係朋友關係，但與被告丙○○不認識，然其仍能
    在案發後三個月認出被告丙○○，是其證言之內容不能無疑；至證人黃益輝與被
    告乙○○為僱傭關係，所為之證言難免偏頗，亦不能遽信，是該二人之證言尚不
    能遽採為對被告不利之認定。
  (三)被告丙○○既否認有竊取上開三輛機車，且否認有自他人處收受得來，自不能僅
    因共同被告乙○○之自白，即推論其係觸犯贓物罪。此外，復查無其他積極證據
    足資認定被告丙○○有公訴人所指之收受贓物犯行，不能證明被告丙○○犯收受
    贓物罪，自應諭知其無罪之判決。
五、原審本同上見解，論處被告乙○○寄藏贓物罪，對被告丙○○為無罪之諭知固屬
    正確，檢察官上訴指摘原判決就被告丙○○部分判決無罪為不當云云，為無理由
    ，應駁回上訴，惟就被告乙○○部分，原判決既認機車並非丙○○交付被告乙○
    ○，然於原判決事實欄中仍謂乙○○「明知丙○○陸續騎來交付與伊改裝之未懸
    掛車牌之機車三輛」，顯係事實與理由矛盾，被告乙○○上訴否認犯罪固不足取
    ，惟原判決既有上開不當之處，自應由本院撤銷原判決關於被告乙○○部分予以
    改判。爰審酌被告乙○○有贓物前科，且犯後又否認犯行，態度不佳，及其犯罪
    之動機、目的、手段、寄藏之贓物有機車三台等一切情狀，量處有期徒刑七月。
據上論斷，應依刑事訴訟法第三百六十八條、第三百六十九條第一項前段、第三百六
十四條、第二百九十九條第一項前段，刑法第三百四十九條第二項，罰金罰鍰提高標
準條例第一條前段，判決如主文。
本案經檢察官郭弘佑到庭執行職務。
中      華      民      國    八十九    年      七      月    三十一    日
                              臺灣高等法院刑事第十三庭
                                  審判長法  官  常  尚  信
                                        法  官  盧  彥  如
                                        法  官周  占  春
右正本證明與原本無異。
不得上訴。
                                        書記官  劉      瑗
中    華    民    國    八十九    年       八       月        二        日
附錄：本案論罪科刑法條全文
刑法第三百四十九條第二項
搬運、寄藏、故買贓物或為牙保者，處五年以下有期徒刑、拘役或科或併科一千元以
下罰金。


司法院資訊處製作；財團法人民間司法改革基金會備份。
